臺灣澎湖地方法院民事判決
111年度訴字第1號
原      告  許哲華
被      告  謝之錚
訴訟代理人  顏瑞成律師
上列當事人間請求給付賠償金事件，本院於民國111年10月27日
言詞辯論終結，判決如下：
    主      文
一、被告應給付原告新臺幣102,083元，及自民國110年12月7日
    起至清償日止，按週年利率百分之5計算之利息。
二、原告其餘之訴駁回。
三、訴訟費用由被告負擔十分之一，餘由原告負擔。
四、本判決第一項得假執行。但被告如以新臺幣102,083元為原
    告預供擔保後，得免為假執行。
    事實及理由
一、原告主張：緣兩造於民國110年4月起成立合資經營契約，一
    同合作經營水上活動之行程，並約定由原告出資價值約新臺
    幣（下同）400萬元之遊艇一艘及提供船長服務，由被告出
    資如立式划槳、救生衣、蛙鏡等價值約100萬元之水上活動
    器材及提供教練服務，兩造採六四分帳，原告並向被告表示
    若被告中途取消合作導致活動無法進行，被告須賠償100萬
    元。然被告實際上僅出資30萬元，嗣於110年9月6日始向原
    告告知將於翌日（110年9月7日）入伍服役無法繼續合作，
    被告之違約行為導致原告受有損害及營業損失，為此，爰依
    合資經營契約、債務不履行之法律關係，提起本件訴訟，請
    求被告給付違約金、所受損害及所失利益共計100萬元等語
    。並聲明：被告應給付原告100萬元，及自起訴狀繕本送達
    之翌日起至清償日止，按週年利率5％計算之利息。
二、被告則以：原告並未說明其請求100萬元違約金之請求權基
    礎為何，且原告未附上單據或收支憑證證明其因被告入伍而
    於合作中止期間導致所受損害及所失利益之範圍；縱認兩造
    間合作關係係因被告入伍服役而無法繼續，但被告入伍服役
    屬於不可歸責於被告之事由，即使合作關係因此發生履行障
    礙，亦難謂被告應負債務不履行之責任，責任原因並不存在
    ，且被告入伍期間，原告仍可以其遊艇從事其他營業活動而
    牟利，難認受有損害等語，資為抗辯。並聲明：原告之訴駁
    回。
三、得心證之理由：
　㈠原告主張兩造於110年4月起一同合作經營水上活動之行程，
    並約定由原告出資遊艇一艘及提供船長服務，由被告出資水
    上活動器材及提供教練服務，兩造成立合資經營契約，被告
    於110年9月7日已入伍服役一節，業據提出兩造之LINE對話
    紀錄截圖、中華民國遊艇證書為證（本院卷第59至85頁、第
    217頁），且為被告所不爭執，堪信為真實。
　㈡至原告主張曾於合作時向被告表示若被告中途取消合作導致
    活動無法進行，被告須賠償100萬元，然被告於110年9月6日
    始向原告告知將於110年9月7日入伍服役無法繼續合作，被
    告之違約行為導致原告受有損害及營業損失，並依兩造間合
    資經營契約、債務不履行法律關係，請求被告給付違約金、
    所受損害及所失利益共計100萬元，則為被告所否認，並以
    前詞置辯，是原告之請求是否有理由，詳述如下：
　⒈按因可歸責於債務人之事由，致給付不能者，債權人得請求
    賠償損害；債務人就其故意或過失之行為，應負責任，民法
    第226條第1項、第220條分別定有明文。故所謂不可歸責於
    債務人之事由，即指債務人無故意或過失之情形而言；債務
    不履行之債務人之所以應負損害賠償責任，係以有可歸責之
    事由存在為要件。若債權人已證明有債之關係存在，並因債
    務人不履行債務而受有損害，即得請求債務人負債務不履行
    責任。倘債務人抗辯損害之發生為不可歸責於債務人之事由
    所致，自應由其負舉證責任，如未能舉證證明，即不能免責
    （最高法院83年度台上字第2273號、97年度台上字第1000號
    判決意旨參照）。查兩造係於110年4月成立合資經營契約，
    並約定由被告提供教練服務作為給付，然被告於110年9月7
    日入伍服役，而自被告入伍服役之日起，顯無法依約提供教
    練服務之給付予原告，依一般社會觀念有陷於給付不能之情
    ，被告顯已違反兩造合作經營契約之約定，而有債務不履行
    之情形甚明。是依前開說明，倘被告抗辯其債務不履行之情
    形係因不可歸責於債務人之事由所致，自應由被告負舉證責
    任。
　⒉被告雖抗辯其入伍服役屬不可歸責於被告之事由，及被告入
    伍服役頂多構成合作事務一時無法履行之障礙，並非取消合
    作關係等云云。惟查，兩造於110年4月成立合資經營契約時
    ，被告屬尚未入伍服役之役男身分，被告自可評估入伍服役
    之約略時程、是否因入伍服役致使中斷其向原告提供之教練
    服務後，再決定是否與原告成立合作經營契約，然被告仍於
    兩造成立合資經營契約後，於110年9月6日始向原告告知110
    年9月7日將入伍服役一事，此有原告提出之兩造LINE對話紀
    錄為證（本院卷第59頁），被告既明知其隨時可能入伍服役
    ，仍與原告成立合資經營契約、提供教練服務，被告身為具
    有一定智識程度及相當社會經驗之人，殊無可能就入伍將無
    法提供教練服務而違反兩造合資經營契約之事諉為不知。至
    兩造合資經營契約嗣後如何存續，與被告因債務不履行之情
    形而負擔損害賠償責任無涉，是被告此部分之抗辯，並無理
    由，被告因可歸責於己之事由致債務不履行，則原告依兩造
    合資經營契約、債務不履行法律關係，請求被告賠償其損害
    ，自屬有據。
　⒊按損害賠償，除法律另有規定或契約另有訂定外，應以填補
    債權人所受損害及所失利益為限；當事人已證明受有損害而
    不能證明其數額或證明顯有重大困難者，法院應審酌一切情
    況，依所得心證定其數額，民法第216條第1項、民事訴訟法
    第222條第2項分別定有明文。本件被告有前開因可歸責於己
    之事由致給付不能，原告依債務不履行法律關係，請求被告
    賠償其損害，即屬有據。茲就原告請求賠償之項目及金額，
    分別逐項審酌如下：
　⑴違約金100萬元：原告主張被告曾承諾賠償違約金100萬元，
    雖據提出兩造LINE對話紀錄截圖、兩造對話錄音及文字檔等
    件為證（本院卷第59至85頁、第101頁、第277至283頁及第2
    84頁後附之光碟），惟經被告否認。由兩造LINE對話紀錄截
    圖、兩造對話錄音文字檔所載內容顯示，除被告詢問若要賠
    償該賠償何部分，並表示原告所提賠償金額太高、由法官來
    決定合理的賠償金額等語（本院卷第283頁、第75頁）外，
    被告並未主動承諾或同意賠償100萬元違約金，另復未據原
    告提出任何被告曾向其約定違約金賠償方式之直接證據供本
    院審酌，是原告此部分之請求，尚乏所據。
　⑵所受損害部分：原告主張受有水產支出33,744元、遊艇加油1
    2趟支出72,000元之損害，雖據提出金額相符之110年4月23
    日至同年5月17日之○○○遊艇事業有限公司估價單20張為證，
    經被告以與被告入伍日期相隔遙遠為由否認。查被告係於11
    0年9月7日入伍服役，業如前述，而上開估價單開立期間均
    係在110年9月7日前，難認原告上開金額之損害係因被告之
    債務不履行所致，是原告此部分請求，亦屬無據。
　⑶所失利益部分：原告主張自被告於110年9月7日入伍服役至同
    年10月15日澎湖觀光季結束止共計39日，受有該段期間之利
    益損失，並提出同業遊艇詢價單5張、○○水上預期收支報表3
    張為證（本院卷第207至215頁、第285至289頁），經被告以
    不能證明為被告入伍後任何預定計畫或可預期之利益為由否
    認。查上開○○水上預期收支報表3張，係被告於109年10月16
    日透過LINE傳送予原告，此有原告提出之兩造109年10月16
    日LINE對話紀錄截圖為證（本院卷第101頁），本院認以被
    告主動提出之○○水上一天一團（即一天8人）預期收支報表
    （本院卷第285頁）作為原告預期利益計算基準，實屬有據
    。準此，依該一天一團預期收支報表記載，原告原可預期每
    年4至9月（共計183日）一天一團8人之淨利為957,960元，
    經換算後為每日約5,235元【957,960元183日＝5,235元/日
    ，元以下採四捨五入】；復依原告提出之兩造110年4、5月
    水上活動收入報表（本院卷第103至105頁）記載，4月23日
    至4月30日共有27人次之收入，經換算後每日約3.375人【計
    算式：27人8日＝3.375人/日】，5月份因自5月21日起因疫
    情取消出團，故計算至5月20日，5月1日至5月20日共有90人
    次之收入【計算式：13＋4＋6＋4＋2＋11＋6＋2＋4＋14＋8＋6＋10＝90人
    】，經換算後每日為4.5人【計算式：90人20日＝4.5人/日
    】，本院取其中間約略數值後，認該期間每日有4人次之實
    際收入，尚屬合理；又110年4月23日至同年5月20日屬澎湖
    觀光季甫開始，該期間水上活動參與人次應與澎湖觀光季結
    束前相距不遠，而可作為原告自110年9月7日至同年10月15
    日間可預期之每日收入人次，即每日4人次。經計算後，則
    原告自被告於110年9月7日入伍服役至同年10月15日止之可
    預期收入為102,083元【計算式：5,235元/日39日(4人8
    人)＝102,083元，元以下採四捨五入】，亦即原告於該期間
    之所受利益損失，於102,083元之範圍內，應屬有理由。
　⑷綜上，原告因可歸責被告之事由而得請求被告賠償之金額為1
    02,083元；逾此範圍之部分，為無理由，應予駁回。
　㈢給付有確定期限者，債務人自期限屆滿時起，負遲延責任。
    給付無確定期限者，債務人於債權人得請求給付時，經其催
    告而未為給付，自受催告時起，負遲延責任。其經債權人起
    訴而送達訴狀，或依督促程序送達支付命令，或為其他相類
    之行為者，與催告有同一之效力。前項催告定有期限者，債
    務人自期限屆滿時起負遲延責任，應付利息之債務，其利率
    未經約定，亦無法律可據者，週年利率為5％，民法第229條
    、第203條分別定有明文。本件起訴狀繕本於110年12月6日
    送達於被告，有卷附之送達證書可按（本院卷第37頁），從
    而，原告請求被告自110年12月7日起至清償日止，按週年利
    率5％計算之利息，為有理由。
四、綜上所述，原告依據合資經營契約、債務不履行之法律關係
    ，請求被告給付原告102,083元及自110年12月7日起至清償
    日止，按週年利率5％計算之利息，為有理由，應予准許；逾
    此範圍之請求，為無理由，應予駁回。
五、本判決所命給付未逾50萬元，依刑事訴訟法第491條第10款
    規定，準用民事訴訟法第389條第1項第5款規定，不待原告
    聲請，即應依職權宣告假執行；另準用民事訴訟法第392條
    第2項之規定，依職權宣告被告供擔保後得免為假執行。　
六、本件事證已臻明確，兩造其餘攻擊防禦方法及所提之證據，
    經核與判決之結果不生影響，爰不逐一論述，附此敘明。
七、訴訟費用負擔之依據：民事訴訟法第79條。
中　　華　　民　　國　　111 　年　　11　　月　　17　　日
                  民事庭  法  官  王政揚
以上正本係照原本作成。
如對本判決上訴，須於收受判決送達後20日之不變期間內，向本
院提出上訴狀（須附繕本）。如委任律師提起上訴者，應一併繳
納上訴審裁判費。
中　　華　　民　　國　　111 　年　　11　　月　　17　　日
                          書記官　吳天賜